臺灣基隆地方法院民事裁定  
110年度消債更字第22號
聲  請  人  范振隆  
代  理  人  郭淳頤律師（法扶律師）
上列當事人因消費者債務清理聲請更生事件，本院裁定如下：
    主  文
聲請人范振隆自中華民國一百一十年四月二十六日下午五時起開
始更生程序。
命司法事務官進行本件更生程序。
    理  由
一、按為使負債務之消費者得依消費者債務清理條例（下稱債清
    條例）所定程序清理債務，以調整其與債權人及其他利害關
    係人之權利義務關係，保障債權人之公平受償，謀求消費者
    經濟生活之更生及社會經濟之健全發展，特制定債清條例（
    參見債清條例第1 條）。次按債務人不能清償債務或有不能
    清償之虞者，得依債清條例所定更生或清算程序，清理其債
    務；債務人無擔保或無優先權之「本金及利息」債務總額未
    逾新臺幣（下同）12,000,000元者，於法院裁定開始清算程
    序或宣告破產前，得向法院聲請更生；債務人對於金融機構
    負債務者，在聲請更生或清算前，應向最大債權金融機構請
    求協商債務清償方案，或向其住、居所地之法院或鄉、鎮、
    市、區調解委員會聲請債務清理之調解；自債務人提出協商
    請求之翌日起，逾30日不開始協商，或自開始協商之翌日起
    逾90日協商不成立，債務人得逕向法院聲請更生或清算，債
    清條例第3 條、第42條第1項、第151條第1項、第153 條定
    有明文。而依債清條例第2條第1項、第2項規定，債清條例
    所稱消費者，指五年內未從事營業活動或從事營業額平均每
    月200,000元以下之小規模營業活動之自然人。準此，五年
    內未從事營業活動或從事營業額平均每月200,000元以下之
    小規模營業活動之自然人，倘有不能清償債務或有不能清償
    債務之虞，且客觀上並無濫用更生或清算程序之情事者，自
    應使其藉由債清條例所定程序清理債務。第按法院開始更生
    程序之裁定，應載明其年、月、日、時，並即時發生效力；
    法院開始更生或清算程序後，得命司法事務官進行更生或清
    算程序，必要時得選任律師、會計師或其他適當之自然人或
    法人一人為監督人或管理人，債清條例第45條第1 項、第16
    條第1 項規定甚明。
二、聲請意旨略以：聲請人即債務人前固曾向本院聲請債務清理
    之調解（本院民國110年度司消債調字第6號），嗣後協商無
    果。茲聲請人工作不穩定，有不能清償債務之情事，且未經
    法院裁定開始清算程序或宣告破產，爰依法向本院聲請更生
    等語。
三、經查：
  ㈠聲請人於本件聲請前五年俱未從事營業活動，復未經法院裁
    定開始清算程序或宣告破產，尤以本件無擔保或無優先權之
    債務總額未逾12,000,000元，且其雖向本院聲請債務清理之
    調解（本院110年度司消債調字第6號），然則協商無果等情
    節，業據提出與其主張相符之財產及收入狀況說明書、債權
    人清冊、財團法人金融聯合徵信中心當事人綜合信用報告─
    債務清理條例前置協商專用債權人清冊、107、108年度綜合
    所得稅各類所得資料清單、全國財產稅總歸戶財產查詢清單
    、勞工保險被保險人投保資料表等件為證，並據本院職權
    調取110年度司消債調字第6號消費者債務清理調解事件案卷
    核閱無訛，堪信為真實。從而，本件聲請首即核與債清條例
    第2條第1項、第3條、第42條第1項、第151條之程序要件相
    符；準此，本院所應次予評估者，當屬衡諸聲請人目前之全
    部收支暨其財產狀況，聲請人究否已不能維持人性尊嚴之最
    低生活條件，而有「不能清償債務或有不能清償之虞」等情
    形。
  ㈡聲請人現今究否不能維持人性尊嚴之最低生活條件，而有「
    不能清償債務或有不能清償之虞」等情形：
  1.本件聲請人無擔保或無優先權之「本金及利息債務」，累計
    已達2,997,609元，此有財團法人金融聯合徵信中心當事人
    綜合信用報告─債務清理條例前置協商專用債權人清冊、債
    權人清冊、臺灣士林地方法院民國105年8月12日士院勤109
    司執慎字第53778號執行命令在卷可稽，是本件聲請人無擔
    保或無優先權之債務未逾12,000,000元，自堪認定。
  2.聲請人名下有IC-3718號汽車1輛，此雖有全國財產總歸戶財
    產查詢清單在卷可佐，然該車輛為西元1992年份，迄今已有
    28年之車齡，殘餘價值不多，均無從供以抵償前揭債務，堪
    可認定。
  3.聲請人主張其於聲請更生前2年之工作收入為730,422元；而
    本院參酌聲請人提出之107、108年度綜合所得稅各類所得資
    料清單，亦難認聲請人有何短報其工作收入之情事。故本院
    乃逕依聲請人陳報之工作收入30,434元（計算式：730,422
    元÷24＝30,434元，元以下四捨五入），作為衡量聲請人現今
    是否業已入不敷出之基準。
  4.債清條例第64條之2第1項規定，「債務人必要生活費用，以
    最近一年衛生福利部或直轄市政府所公告當地區每人每月最
    低生活費一點二倍定之」，而衛生福利部公告之110年度臺
    灣省每人每月最低生活費則係13,288元，依此計算，聲請人
    每月必要生活費用為15,946元（計算式：13,288元×1.2倍＝1
    5,946元，元以下四捨五入），故聲請人每月必要性支出總
    計15,946元。如再加計聲請人與其他扶養義務人共同扶養其
    直系血親尊親屬1名，每月尚須支出7,973元（計算式：15,9
    46元×÷2＝7,973元，元以下四捨五入），聲請人每月必要性
    支出總計為23,919元（計算式：15,946元＋7,973元＝23,919
    元）。是於扣除聲請人每月必要性支出23,919元以後，聲請
    人每月至多僅能清償6,515元（計算式：30,434元－23,919元
    ＝6,515元）。
  5.承前，聲請人無擔保或無優先權之「本金及利息債務」，累
    計已達2,997,609元，且就令暫置迄今仍不斷衍生累增之利
    息數額不論，聲請人至少必須461個月即39年方能清償完畢
    （計算式：2,997,609元÷6,515元/月＝461月，461月÷12月/
    年＝39年，小數點以下均無條件進位），惟聲請人為54年5月
    生，現已55歲，至強制退休年齡65歲，僅餘10年法定職業生
    涯可期，倘再加計迄仍不斷衍生累增之利息、違約金，聲請
    人就令勉力清償，上開債務亦非其於屆齡退休以前所得清償
    完畢，且於屆齡退休以後，聲請人亦必頓失依靠而無維生能
    力，是堪認聲請人客觀上確有不能清償債務之虞，而有藉助
    更生制度調整其與債權人間之權利義務關係俾重建其經濟生
    活之必要。
四、綜上所述，聲請人為五年內俱未從事營業活動之一般消費者
    ，復未經法院裁定開始清算程序或宣告破產，尤以本件無擔
    保或無優先權之「本金及利息債務」總額未逾12,000,000元
    ，且雖曾向本院聲請債務清理之調解而協商不成（本院 110
    年度司消債調字第6號），此外，衡諸聲請人目前之全部收
    支暨其財產狀況，聲請人已不能維持人性尊嚴之最低生活條
    件，而有不能清償債務之虞，兼之本件查無債清條例第6 條
    第3項、第8條或第46條各款所定應駁回更生聲請之事由存在
    ，則債務人聲請更生，自屬有據，並應准許。又債務人於更
    生程序開始後，應另行提出足以為債權人會議可決或經法院
    認為公允之更生方案以供採擇，俾免更生程序進行至應行清
    算之程度（債清條例第61條規定參看），而本院司法事務官
    於進行更生程序、協助債務人提出更生方案時，亦應注意酌
    留債務人生活上應變所需之費用，並依社會常情衡量債務人
    之償債能力，依此協助債務人擬定公允之更生方案，期與債
    清條例重建債務人經濟生活之立法目的相合。
五、依債清條例第45條第1 項、第16條第1 項，裁定如主文。
中　　華　　民　　國　　110 　年　　4 　　月　　23　　日
                  民事庭法  官  周裕暐
以上正本係照原本作成。
本件裁定不得抗告。
中　　華　　民　　國　　110 　年　　4 　　月　　23　　日
                        書記官  謝佳妮